臺灣臺北地方法院刑事判決　　　　　　　　　　　　九十三年度交易字第三六三號
　　公　訴　人　臺灣臺北地方法院檢察署檢察官
　　被　　　告　乙○○
右列被告因過失傷害案件，經檢察官提起公訴（九十三年度偵字第三二０八號），本
院判決如左：
    主  文
乙○○因過失傷害人，處有期徒刑參月，如易科罰金以參佰元折算壹日。
    事  實
一、乙○○無犯罪前科。乙○○於民國九十二年十二月五日晚間騎駛車牌號碼ＢＥＤ
    ─九五一號重型機車，沿路段速限時速五十公里之台北市○○路第三車道由南往
    北方向行駛，而於晚間七時五十分許行近西園路與大理街口之有紅綠燈號制管制
    岔路口時，原應注意汽車駕駛人應注意行車速度，且應注意車前狀況，以隨時採
    取必要之安全措施，而依當時天候晴、夜間有照明、路面乾燥、無缺陷、無障礙
    物及視距良好等情狀，並無不能注意之情形，見行駛車道之號誌由紅燈轉綠燈，
    未注意車前狀況即以超過該路段速限五十公里之車速通過路口，適甲○○於大理
    街方向之綠燈即將轉換號誌時騎乘腳踏車沿大理街由西往東通過該岔路口，尚未
    完全通過，西園路之號誌即由轉紅燈轉換成綠燈，超速通過路口之乙○○發現自
    左駛至之騎腳踏車甲○○時雖立即踏煞車，仍來不及閃避，所騎駛之機車前車頭
    撞擊甲○○腳踏車之後輪右側，二人均人車倒地，甲○○遂因此受有左鎖骨骨折
    之傷害，乙○○亦受有左大腿紅腫約五Ｘ三公分、左踝擦傷三Ｘ二公分之傷害（
    甲○○所涉過失傷害罪嫌部分因犯罪嫌疑不足，已經台灣台北地方法院檢察署檢
    察官不起訴處分）。車禍發生後經路人打電話報警並通知救護車到場將受傷之甲
    ○○及乙○○二人送醫救治。
二、案經甲○○提出告訴由台灣台北地方法院檢察署檢察官偵查起訴。
    理  由
一、被告乙○○於右揭時、地騎乘前開車牌號碼之重型機車在前述肇事地點，與自左
    駛至橫越路口之告訴人即被害人甲○○騎駛腳踏車發生碰撞之事實，迭據被告於
    事故發生時警員詢訊問、檢察官偵查及本院審理時供承不諱，核與告訴人於警員
    詢問及檢察官偵訊時指訴情節大致相符，且上述車禍發生經過之客觀事實，有臺
    北市政府警察局交通警察大隊萬華分隊製作之道路交通事故現場圖、道路交通事
    故調查報告表（一）及（二）、道路交通事故補充資料表、交通事故分析研判表
    、交通事故談話記錄表、自首調查報告表、現場照片十四幀（以上均為影本，九
    十三年度他字第一八三號卷第二十二頁至第二十四頁、第二十七頁至第三十六頁
    ）在卷可稽，又告訴人因本件車禍受有前述如事實欄第一項所載傷害，業據其提
    出台北市立和平醫院診斷證明書影一紙附卷可參（參見同前偵查卷宗第六頁反面
    ）。按汽車駕駛人應注意行車速度，依速限標誌或標線之規定，且汽車行駛時，
    駕駛人應注意車前狀況，隨時採取必要之安全措施，道路交通安全規則第九十三
    條第一項、第九十四條第三項分別定有明文，另按同前規則第二條第一項第一款
    規定，汽車包括機器腳踏車在內；本件被告騎乘重型機車，自應遵守上開規定，
    且依當時狀況天候為晴、夜間有照明、路面乾燥、無缺陷、無障礙物、視距良好
    等情狀，並無不能注意之情形，此有道路交通事故調查報告表（一）各欄項目明
    細在卷可稽，而且被告騎駛重型機車行經車禍地點，已看見告訴人騎乘腳車由西
    往東橫越岔路口駛至，尤其應該小心戒慎，採取煞避等必要之安全措施，以避免
    撞及告訴人騎駛之腳踏車，惟其猶以時速六十公里之車速前駛，因煞避不及，所
    騎機車車頭乃撞上告訴人所騎腳踏車之後車輪右側之情，此已據被告供述「：：
    至肇事地點時在大理街西向東方向，有一部腳踏車闖紅燈而來，我便作緊急煞車
    ，但還是無法煞住，導致我車的前車頭撞擊到腳踏車的右側後車輪部位處：：要
    撞擊對方車輛前大約十五公尺左右，我就有看見對方闖紅燈而來，但我車還是煞
    不住：：（肇事當時車速率多少？）大約五十公里：：」（九十二年十二月五日
    台北市政府警察局萬華分局交通分隊製作之交通事故談話紀錄表）、「：：當時
    我人在西園路上是綠燈，所以我加速前進，在前方分隔島看到告訴人（甲○○）
    ，我閃避不及，機車打滑前倒：：（當時車速多少？）六十公里，我撞他時在大
    理街分隔島旁：：」（九十三年一月十五日偵查，九十三年度他字第一八三號）
    等詞甚詳，足見被告騎機車沿西園路由南往北通過岔路口時超速，且未小心戒慎
    車前正由西往東橫越車道之騎腳踏車之告訴人動態至明，其有過失委無可辭。至
    於被告歷次均稱「：：在大理街西向東方向有一部腳踏車闖紅燈而來：：」（九
    十二年十二月五日交通事故談話紀錄表）、「：：我當時是綠燈，告訴人是闖紅
    燈：：車發生當時實際上是我車道號誌快要轉換：：」（九十三年十月二十六日
    準備程序）等語，然而依據道路交通事故現場圖及現場照片所示，機車煞車痕起
    至西園路南向北自右第二車道近與大理街岔路口處往前至岔路口近中心處止，長
    九公尺，顯示告訴人係於將完全通過路口時發生碰撞，又西園路路幅寬敞、肇事
    時間為傍晚七時五十分許正值下班時間，車流量仍大，此亦有道路交通事故現場
    圖、道路交通事故調查報告表（一）及現場照片可稽，告訴人腳踏車欲闖紅燈穿
    越路口甚為不易，且告訴人亦稱「：：我從巷口出來，看到綠燈就往前開：：」
    九十三年二月二十四日偵查，九十三年度偵字第三二○八號）、「：：我未闖紅
    燈：：」（九十三年一月十五日偵查，九十三年度他字第一八三號）等，否認有
    闖紅燈之行為。而本件車禍經送台北市車輛行車事故鑑定委員會鑑定結果，認「
    一、甲○○騎乘腳踏車：無肇事因素。二、乙○○騎乘ＢＥＤ─九五一號普通重
    機車：涉嫌超速行駛為肇事原因。」，再經送台北市行車事故覆議鑑定委員會覆
    議結果，亦同認「一、乙○○駕駛ＢＥＤ─九五一號重機車：涉嫌超速行駛為肇
    事原因。二、甲○○騎乘腳踏車：無肇事因素。」，有台北市車輛行車事故鑑定
    委員會九十三年五月二十七日北鑑審字第○九三三○一一六六○○號函送鑑定意
    見書一份（九十三年度偵字第五六八號卷第十頁、第十一頁）及北市政府交通局
    九十三年七月二十三日以北市交五字第○九三三二七四七三○○號函送之台北市
    車輛行車故覆議鑑定委員會鑑定覆議意見書一份在卷可稽；綜上，被告駕車不慎
    肇事之過失行為，與告訴人之受傷間，具有相當因果關係。從而，本件事證明確
    ，被告過失傷害犯行洵堪認定，應予依法論科。
二、核被告所為係犯刑法第二百八十四條第一項前段過失傷害罪。爰審酌被告並無前
    科，素行良好（有台灣台北地方法院檢察署刑案資料查註紀錄表及臺灣高等法院
    被告全國前案紀錄表可佐），因一時貪便求快、疏未遵守道路交通安全規則因而
    肇事至告訴人受傷、肇事迄今猶未賠償告訴人所受損害，及告訴人傷勢為左鎖骨
    骨折等一切情狀，量處如主文所示之刑，並諭知如易科罰金之折算標準，以資懲
    儆。
據上論斷，應依刑事訴訟法第二百九十九條第一項前段，刑法第二百八十四條第一項
前段、第四十一條第一項前段，罰金罰鍰提高標準條例第一條前段、第二條，判決如
主文。
本案經檢察官陳玉萍到庭執行職務
中　　　華　　　民　　　國　　九十三　　年　　 十二 　　月　　 十三 　　日
                                    臺灣臺北地方法院交通法庭
                                        審判長法  官  陳興邦
                                              法  官  劉亭柏
                                              法  官  林婷立
右正本證明與原本無異。
如不服本判決，應於判決送達後十日內，向本院提出上訴狀（應抄附繕本）。告訴人
或被害人如對於本判決不服者，應具備理由請求檢察官上訴，其上訴期間之計算係以
檢察官收受判決正本之日期為準。
                                              書記官  葉志昭
中　　　華　　　民　　　國　　九十三　　年　　 十二 　　月　　 十四 　　日
附錄本案論罪科刑法條全文：
中華民國刑法第二百八十四條
因過失傷害人者，處六月以下有期徒刑、拘役或五百元以下罰金，致重傷
者，處一年以下有期徒刑、拘役或五百元以下罰金。
從事業務之人，因業務上之過失傷害人者，處一年以下有期徒刑、拘役或
一千元以下罰金，致重傷者，處三年以下有期徒刑、拘役或二千元以下罰
金。
